【裁判字號】    97,毒抗,486
【裁判日期】    971024
【裁判案由】    毒品危害防制條例
【裁判全文】
臺灣高等法院刑事裁定                 97年度毒抗字第486號
抗  告  人
即  被  告  甲○○
上列抗告人因違反毒品危害防制條例案件，不服臺灣桃園地方法
院97年度毒聲更字第6號，中華民國97年9月11日裁定（聲請案號
：臺灣桃園地方法院檢察署97年度毒偵字第756號），提起抗告
，本院裁定如下：
    主  文
原裁定撤銷，發回臺灣桃園地方法院。
    理  由
一、檢察官聲請意旨略以：被告甲○○於民國96年11月15日為警
    採尿回溯26小時、96小時內之某時，在我國境內不詳處所先
    後施用第一級毒品海洛因及第二級毒品安非他命各1次，為
    警於96年11月14日晚間9時40分許，在嘉義市○○街100號9
    樓之8查獲。且被告於為警查獲後所採之尿液，經送台灣檢
    驗科技股份有限公司檢驗結果，確呈嗎啡、安非他命類陽性
    反應，此有該公司出具之濫用藥物檢驗報告等件在卷可稽，
    堪認被告確有上開施用毒品之犯行。依毒品危害防制條例第
    20條第1、3項及觀察勒戒處分執行條例第3條第1項規定，聲
    請裁定將被告送勒戒處所觀察、勒戒。
二、原裁定意旨略以：
    本案扣案之尿液（檢體代碼編號為H00000000號）經送台灣
    檢驗科技股份有限公司檢驗結果呈安非他命、甲基安非他命
    、嗎啡陽性反應，此有臺北縣政府警察局樹林分局查獲毒品
    案件尿液檢體監管紀錄表、台灣檢驗科技股份有限公司濫用
    藥物尿液檢驗報告各1份在卷可稽。原法院將上開尿液檢體
    與被告當庭同意以棉花棒採集之被告自身口腔黏膜細胞併送
    法務部調查局鑑定結果：依據遺傳法則，經比對被告口腔黏
    膜棉棒與尿液之人類遺傳因子粒線體DNA（MtDNA）序列結果
    ，二者檢出之序列相符，研判有可能（機率99.4％以上）為
    同一人或其同母系血緣關係之人所有，此有該局97年7月14
    日調科肆字第09700282440號鑑定書1紙所載可查。亦即該二
    檢體來自不同人或不同母系血緣關係之人所有之機率，僅為
    0.6％，此發生之可能性顯已低至超越一般人合理懷疑之程
    度，堪認該尿液檢體確為被告排放者無疑。而按海洛因經注
    射入人體後，約百分之80於24小時內自尿中排出，另甲基安
    非他命經施用進入人體後，經人體代謝作用，約百分之70於
    24小時內自尿中排出，約百分之90於96小時內自尿中排出，
    最長可能不會超過4日，此有行政院衛生署藥物食品檢驗局
    81年9月8日81藥檢壹字第8114885號函、81年2月8日81藥檢
    壹字第001156號函可按。查施用甲基安非他命之代謝最先是
    去N-甲基（N-demeth ylation）形成安非他命，而施用甲基
    安非他命後，在正常尿液PH值情況下，24小時內，有43％服
    用劑量以甲基安非他命原態排出；又施用安非他命後，其尿
    液不致檢出甲基安非他命陽性反應，而施用甲基安非他命後
    ，其尿液可檢出甲基安非他命和其代謝物安非他命成分，此
    有行政院衛生署管制藥品管理局93年11月2日管檢字第09300
    10499號函可按；且以氣相層析質譜分析法作藥物及其代謝
    產物之定性及定量分析檢驗者，幾乎不會有偽陽性反應產生
    ，亦即如尿液中未含有煙毒之反應者，即不可能產生因藥物
    所引起之偽陽性反應。本件被告為警採集之尿液經檢驗後既
    呈安非他命、甲基安非他命、嗎啡陽性反應，足徵有於96年
    11月15日為警採尿前回溯26小時期間內某一時刻有施用海洛
    因1次之行為，並於採尿前回溯前96小時期間內某一時刻有
    施用甲基安非他命1次之行為。被告係於觀察、勒戒執行完
    畢5年後再犯本件施用毒品犯行，依毒品危害防制條例第20
    條第3項、第1項之規定，甲○○應送勒戒處所觀察、勒戒，
    其期間不得逾二月。
三、抗告意旨略以：伊自前次觀察勒戒執行完畢後未再施用任何
    毒品。案發當日依警員要求先採集2瓶尿液檢體，警員以檢
    體尿量不足為由，要求補足，並帶伊至廁所抽菸，當時尿液
    檢體尚未密封，待伊抽完菸返回時，見到另有警員在動伊先
    前尚未密封之尿液檢體，反以該檢體尿量已足夠為由，要求
    伊自行將該檢體封蓋，伊肯定尿液遭警員放入毒品，不願將
    尿液封蓋，警員恐嚇脅迫如不封蓋則帶至暗室毆打，伊只好
    將尿液封蓋簽章，伊確實無吸食毒品，係員警故意栽贓陷害
    ，故而許多簽名文件都拒絕簽名。請求傳喚證人黃凱倫，證
    明親眼見警員移動云云。
四、查原法院委託法務部調查局鑑定扣案尿液檢體與被告口腔黏
    膜細胞結果，認「該二檢體來自不同人或不同母系血緣關係
    之人所有之機率，僅為0.6％，此發生之可能性顯已低至超
    越一般人合理懷疑之程度」，因而認定該尿液檢體確為被告
    所排放。然被告所質疑者乃其尚未封緘之尿液遭警員放入毒
    品，其真實情形如何，即有查明必要。原法院未行調查，僅
    以扣案尿液確屬被告所有而駁回被告之抗告，尚嫌速斷。本
    件抗告有理由，應撤銷原裁定，由原法院另為妥適處理，爰
    裁定如主文。
中    華    民    國    97    年    10    月    24    日
                      刑事第四庭審判長法  官  陳筱珮
                                      法  官  陳玉雲
                                      法  官  鄭水銓
以上正本證明與原本無異。
不得抗告。
                                      書記官  徐淑琴
中    華    民    國    97    年    10    月    27    日


司法院資訊處製作；財團法人民間司法改革基金會備份。
